臺灣高等法院臺中分院刑事判決　　　　　　　　　　九十三年度上訴字第六一八號
　　上　訴　人　臺灣臺中地方法院檢察署檢察官
　　被　　　告　甲○○
　　選任辯護人　張欽昌
右上訴人，因被告偽造文書案件，不服臺灣臺中地方法院九十三年訴字第一七三號，
中華民國九十三年三月二十九日第一審判決（聲請簡易判決處刑案號：臺灣臺中地方
法院檢察署九十二年度偵字第二四一七五號）提起上訴，本院判決如左：
    主      文
原判決撤銷。
甲○○行使偽造私文書，足以生損害於公眾及他人，處有期徒刑參月，如易科罰金以
參佰元折算壹日，緩刑貳年。
如附表所示之印文均沒收。
    事      實
一、甲○○曾替其祖母陳邱大妹（民國七年四月一日生）申請聘僱外籍監護工，明知
    醫療院所之診斷證明書，須依循正常程序取得，即須帶同受監護人前往醫院接受
    醫師診斷，始能開立診斷書及巴氏量表，亦知悉其祖母並未患有糖尿病、高血壓
    等疾病，竟於民國（下同）九十二年一月十六日前某日，與姓名年籍不詳之成年
    男子，基於共同犯意聯絡，或縱該男子所交付之雇主申請聘僱外籍監護工專用診
    斷證明書係偽造，亦不違背其本意之不確定故意，以新臺幣（下同）五千元代價
    ，自該男子取得以財團法人仁愛綜合醫院臺中分院（下稱仁愛醫院臺中分院）名
    義出具之偽造「雇主申請聘僱家庭外籍監護工專用診斷證明書」及巴氏量表（其
    上之醫院、診治醫師、院長如附表所載之印文，均屬偽造）後，基於行使之犯意
    ，自行交由不知情之台力人力仲介有限公司職員，於九十二年一月十六日，代為
    向行政院勞工委員會（下稱勞委會）申請聘僱家庭外籍監護工，足以生損害於勞
    委會對核准外籍勞工管理業務之正確性，及仁愛醫院臺中分院，以及該診斷書上
    所載稱之醫師許仲生、廖仁等人。
二、案經仁政院勞工委員會函請臺灣臺中地方法院檢察署檢察官偵查起訴。
    理      由
一、訊據被告甲○○，固坦承有持上開診斷書，委由仲介公司向勞委會提出監護工之
    申請情事，惟矢口否認有何行使偽造私文書之犯行，並先後辯稱：當初欲為年老
    行動不便之祖母申請外籍勞工，因工作繁忙委託姓名年籍不詳成年男子，帶祖母
    前往仁愛醫院看病，並請醫院開立診斷證明書，該男子於九十一年十二月二十日
    確有向他拿祖母陳邱大妹之健保卡，且有帶祖母陳邱大妹前往仁愛醫院看病，看
    完病後將健保卡及診斷證明書交還他，他再交付代辦費用五千元予該名男子，由
    於手續完備正常，對於由專業醫療機構出具診斷證明書之形式及實質內容之真實
    性，實非他所能判斷云云。惟查：
(一)被告甲○○於九十二年一月十六日前，交予台力人力仲介公司職員用以申請外籍
    看護工之「仁愛醫院臺中分院」九十一年十二月二十日出具之「雇主申請聘僱家
    庭外籍監護工專用診斷證明書」及巴氏量表各一紙，其上並載有「陳邱大妹之病
    名為糖尿病、高血壓、骨質疏鬆、脊椎損傷；醫師囑言為患者因年老上述疚病，
    現日常生活無法自理，須專人照顧」等語，係屬偽造等情，業經仁愛醫院臺中分
    院於九十二年二月十一日以仁總字第九二○二○○一八號函文、九十三年二月三
    日以仁總字第九三○二○○○二號函覆至明在卷，且診斷證明書、巴氏量表上之
    「診斷書專用證明書」、「ＪＡＨ許仲生」、「廖仁診斷證明用」之印文，均屬
    偽造乙節，互核仁愛醫院臺中分院於九十三年二月三日仁總字第九三○二○○○
    二號函文所附診斷證明書印章範本內之印文與上開之「雇主申請聘僱家庭外籍監
    護工專用診斷證明書」、巴氏量表上印文，字體確有不同，即可明確認定，並有
    上開仁愛醫院臺中分院函文二份在卷可佐（參見臺灣臺中地方法院檢察署九十二
    年度他字第九○二號偵查卷八至十三頁、原審卷三三、三四頁）。
(二)被告雖辯稱：該不詳姓名成年男子於九十一年十二月二十日當天，確有持其祖母
    陳邱大妹之健保卡，將陳邱大妹帶至仁愛醫院看病，攜同祖母返回他家時，就將
    已蓋章之健保卡及診斷證明書交給他，並要求連同診斷證明書之費用五千元代辦
    費云云，嗣經原審函查之結果，仁愛醫院臺中分院九十二年六月六日仁總字第九
    二○六○○一四號函附之診療說明書及九十三年二月二十六日仁總字第九三○二
    ○○六五號函覆載稱：陳邱大妹於九十一年十一月二十日至仁愛醫院臺中分院就
    診時，係以健保身份掛號，健保卡為當日所蓋，無補卡記錄等語，有上開函文各
    一份、中央健康保險局中區分局九十三年二月二十四日健保中費一字第○九三○
    ○一一七九三號函文所附陳邱大妹於仁愛醫院門診就醫紀錄明細表一份附卷足稽
    （參見上開他字卷二一、二二頁、原審卷四六、四七、五三頁），則該日陳邱大
    妹有前往醫院看病之情事，僅足證明：該不詳姓名成年男子有於九十一年十二月
    二十日，攜同陳邱大妹至醫院看診，尚難推論該日由該院醫師加以診斷之結果，
    陳邱大妹確患有糖尿病、高血壓等疾病。再者，依仁愛醫院臺中分院九十二年六
    月六日仁總字第九二○六○○一四號函附之診療說明書內容，明確載稱陳邱大妹
    ：始於八十六年三月初診眼科，於九十一年十二月二十日至家醫科，因睡眠障礙
    、頭痛、藥物治療，均未記載陳邱大妹有上開偽造之診斷證明書內所載「糖尿病
    、高血壓、骨質疏鬆、脊椎損傷」等病名乙節，益見陳邱大妹至仁愛醫院看診，
    均未有上開病情之診斷結果，此應為看診前、看診後同處一家之被告所能知悉，
    此觀被告嗣於偵查中對於專業醫師出具之診療說明書所載內容，及陳邱大妹並無
    上開偽造之診斷證明書所載病症等診斷結果，不加爭執等情，更加明顯。
(三)證人即台力人力仲介有限公司之丙○○，於偵查中證稱「（有無問他診斷證明書
    來源）沒有，因為從外觀看，我認為是真的」等語，又於本院接受被告選任辯護
    人詰問後，證稱「九十一年十二月二十日那天陳先生打電話給我說資料準備好了
    ，叫我過去拿，我過去拿了就走了」、「（通常需要看護工的人不知道如何辦理
    手續，是不是你們公司替他們取得診斷書）這不是我們公司的業務範圍，我們公
    司不負責這段」等語（參見本院卷四六至五一頁），足見被告如何取得系爭偽造
    診斷書，應與該仲介公司無涉，而被告於偵審中就該不詳姓名之成年男子，如何
    取得該診斷書之過程，並無客觀舉證可佐，可見被告辯稱：不知情診斷書為偽造
    云云，是否可信，甚有可疑。再者，被告前曾透過仲介公司為其祖母申請外籍監
    護工，並獲得准許乙節，為被告所供承在卷，並有行政院勞工委員會之函文可憑
    （參見他字卷二八頁），則被告對於雇主申請聘僱家庭外籍監護工之一般正常管
    道及正規流程，當知之甚詳，是被告既未帶同祖母前往醫院開立相關診斷證明書
    、巴氏量表，亦未委託仲介公司帶同其祖母前往開立相關證明，復未交付任何有
    關病患之身分證件、診斷證明書及病情資料予仲介公司，即任意委託不詳姓名人
    士代為申請該診斷書，再觀諸卷內雇主申請聘僱家庭外籍監護工專用診斷證明書
    上記載陳邱大妹患有糖尿病、高血壓等情，均屬不實事項，顯見被告對於該系爭
    診斷證明書及巴氏量表，係屬偽造等情，應能確信並知悉，被告辯稱其不知系爭
    診斷證明書及巴氏量表係屬偽造云云，核係卸責之詞，不足採信。此外，並有雇
    主聘僱外籍勞工申請書、雇主申請聘僱家庭外籍監護工專用診斷證明書、巴氏量
    表等件附卷可憑，是被告明知為偽造，猶提出主張加以行使，自足以生損害於勞
    委會對核准外籍勞工管理業務之正確性，及仁愛醫院臺中分院，以及該診斷書上
    所載稱醫師許仲生、廖仁等人。從而，本件事證明確，被告上開犯行，洵堪認定
    ，應依法論科。
二、按財團法人仁愛綜合醫院臺中分院係私立醫院，該醫院醫師對於病患診斷結果，
    表示其判斷意見，作成之診斷證明書，應屬私文書，被告明知該診斷證明書及巴
    氏量表係偽造，仍持以行使，是核被告所為，係犯刑法第二百十六條第二百十條
    行使偽造私文書罪。被告與該不詳成年男子間，就偽造犯行，有犯意聯絡及行為
    分擔，均為共同正犯。其等偽造印章、印文乃偽造私文書之階段行為，不另論罪
    。被告等偽造私文書之低度行為，應為其行使偽造私文書高度行為所吸收，不另
    論罪。又其利用不知情之仲介公司業務人員行使偽造私文書，應論以間接正犯。
    原審經審理之結果，認被告犯罪不能證明，因而為其無罪之諭知，固非無見，但
    依上所論，顯有違誤。檢察官以上情指摘原判決不當，為有理由，應由本院撤銷
    改判。爰審酌被告犯罪之動機係為使年邁祖母獲得較妥善之專人照顧，貪圖一時
    便利，及其犯罪手段、所生危害，暨犯罪後之態度等一切情狀，量處如主文第二
    項所示之刑，並諭知易科罰金之折算標準，以資懲儆。再查，被告未曾受有期徒
    刑以上刑之宣告，此有被告之前科表在卷可稽，受此罪刑之宣告，應知警惕無虞
    再犯，本院認上開刑之宣告，以暫不執行為當，一併宣告緩刑二年，用啟自新。
    又偽造於「雇主申請聘僱家庭外籍監護工專用診斷證明書」及「巴氏量表」上，
    如附表所示之各印文，均應依刑法第二百十九條規定宣告沒收，而偽造之「雇主
    申請聘僱家庭外籍監護工專用診斷證明書」及「巴氏量表」，因已持向勞委會行
    使，並非被告或其他共犯所有，爰不予宣告沒收。
據上論斷，應依刑事訴訟法第三百六十九條第一項前段、第三百六十四條、第二百九
十九條第一項前段，刑法第二十八條、第二百十六條、第二百十條、第四十一條第一
項前段、第七十四條第一款、第二百十九條，罰金罰鍰提高標準條例第二條，判決如
主文。
本案經檢察官乙○○到庭執行職務
中      華      民      國      九十三  年      五      月      三十一  日
                                臺灣高等法院臺中分院刑事第二庭
                                      審判長法  官  羅  禮  政
                                            法  官　陳　欣　安
                                            法　官  蔡　聰　明
右正本證明與原本無異。
如不服本判決應於收受送達後十日內向本院提出上訴書狀，其未敘述上訴之理由者並
得於提起上訴後十日內向本院補提理由書（均須按他造當事人之人數附繕本）。
                                            書記官　郭  振　祥
中      華      民      國      九十三  年      五      月      三十一  日
刑法第二百十六條：
行使第二百十條至第二百十五條之文書者，依偽造、變造文書或登載不實事項或使登
載不實事項之規定處斷。
刑法第二百十條：
偽造、變造私文書，足以生損害於公眾或他人者，處五年以下有期徒刑。
附表：
┌──┬────────────────────────────────┐
│編號│偽造之印文                                                      │
├──┼────────────────────────────────┤
│一  │雇主申請聘僱家庭外籍│「財團法人仁愛綜合醫院臺中分院診斷書專用│
│    │監護工專用診斷證明書│    證明書」印文一枚。                    │
│    │                    │診治醫師「ＪＡＨ許仲生Ｍ１４７」之印文七│
│    │                    │  枚。                                    │
│    │                    │院長「廖仁診斷證明用」印文一枚。        │
├──┼──────────┼─────────────────────┤
│二  │巴氏量表            │「財團法人仁愛綜合醫院臺中分院診斷書專用│
│    │                    │    證明書」印文二枚。                    │
│    │                    │診治醫師「ＪＡＨ許仲生Ｍ１４７」之印文十│
│    │                    │  枚。                                    │
└──┴──────────┴─────────────────────┘
                                                                      Ａ
